臺灣嘉義地方法院刑事判決　　　　　　　　94年度易字第38號
公　訴　人　臺灣嘉義地方法院檢察署檢察官
被　　　告　丁○○　男　39歲.
　　　　　　戊○○
共　　　同
選任辯護人　己○○　律師
上列被告等因毀損案件，經檢察官提起公訴（93年度偵字第3075
號），本院判決如下：
    主  文
丁○○、戊○○共同毀棄、損壞如附表所示之物，足以生損害於
他人，各處有期徒刑壹年貳月。
    事  實
一、丁○○與戊○○為夫妻關係。緣戊○○所有之嘉義縣朴子市
　　竹村里鴨母寮439巷16號3層樓房屋及所坐落之朴子市○○○
    段佳禾小段1347之14號土地，於民國92年2月11日經本院民
    事執行處執行拍賣程序，由丙○○拍定買受取得所有權，並
    於92年2月18日取得本院核發之不動產權利移轉證書，同年3
    月5日完成該不動產之所有權移轉登記。詎丁○○、戊○○
    於拍定後，因向丙○○之母甲○○要求買回及索求高額搬遷
    費遭拒，竟共同基於毀棄、損壞如附表所示物品之犯意聯絡
    ，於92年6月23日前之同月間某日，自行或僱用不詳姓名之
    成年人，毀棄、損壞該屋內如附表所示之物，足生損害於拍
    定人丙○○。嗣經甲○○於92年6月24日前往查看後，確悉
    上情。
二、案經丙○○訴由臺灣嘉義地方法院檢察署檢察官偵查起訴。
    理  由
一、訊據被告丁○○、戊○○固不否認上揭房屋為被告戊○○所
    有，且經告訴人林鴻華拍賣取得所有權，惟矢口否認有何毀
    棄及損壞犯行，被告丁○○辯稱：有談過買回房子及搬遷費
    的事，僅僱人拆增設之鐵門窗，陸續搬家至92年6月19日全
    部搬完，屋內遭破壞不是伊做的，點交後看警察提供之照片
    才知道云云；被告戊○○則辯稱：房子遭破壞前已搬走，對
    毀損之事均不知情云云。惟查：
  (一)本案嘉義縣朴子市竹村里鴨母寮439巷16號3層樓房屋及坐落
    之朴子市○○○段佳禾小段1347之14號土地，係於92年2月
    11日，經本院民事執行處執行拍賣程序，由告訴人拍定買受
    取得所有權，並於92年2月18日取得本院核發之不動產權利
    移轉證書，同年3月5日完成該不動產之所有權移轉登記等情
    ，除經告訴人陳明外，並經本院調閱本院91年度執字第6414
    號民事執行卷宗屬實，且有該案卷宗影本、不動產土地所有
    權狀影本、土地登記簿謄本、不動產權利移轉證書影本等各
    1份在卷可稽，告訴人經由本院拍賣取得上開房地不動產所
    有權之事實，堪予認定。
  (二)本院民事執行處於92年3月13日、92年5月14日二度前往點交
    ，被告丁○○、戊○○均以尚未覓得居處、無搬家車輛等理
    由，拒絕點交，而該二次點交時屋內設施一切正常等情，業
    經證人即執行書記官簡明煌於偵查中、證人即仲介乙○○、
    證人即告訴人之母甲○○分於偵查及本院審理時證述綦詳，
    且有上開民事執行卷宗所附各次執行筆錄影本在卷可稽。又
    於92年6月19日後被告丁○○仍有返回該屋，同年月23日因
    該屋內傳出聲響，住在附近之甲○○報警至該屋查看，經警
    告知該屋已遭毀棄、損壞如附表所示等情，亦經證人甲○○
    證述在卷，並以現場毀損照片共16張及修復估價單影本4張
    為證，現場並經履勘如附表所示之物遭毀棄、損壞屬實，有
    履勘現場筆錄及現場照片共17幀在卷可佐，上開屋內如附表
    所示之物係於92年6月23日前之同月間某日遭毀棄、損壞，
    足生損害於拍定人即告訴人丙○○之事實，亦堪認定。
  (三)上開房地於拍賣前為被告戊○○所有，係由其與夫即被告丁○○及子女同住至第三次點交前始搬遷等情，業據被告戊○○及丁○○陳明，亦有前揭民事執行卷宗可稽，而證人即被
    告戊○○之妹陳秋霞曾參與拍賣投標，於拍定至點交前被告
    丁○○曾向告訴人之母甲○○表示欲以原價買回未果後，又
    要求搬遷補貼等情，亦據證人陳秋霞、乙○○及甲○○證述
    屬實，被告等對此亦不否認，足認被告2人試圖透過拍賣程
    序買回房地未果，於上開房地遭拍賣後，亦無點交意願，而
    以買回或要求搬遷費之方式，拖延點交程序之進行。又證人
    甲○○於92年6月23日報警至該屋發現被告丁○○透過案外
    人洪榮達僱請證人張煌林拆卸鐵窗，證人吳金發於被告搬家
    前2天聽到屋內有很大聲響，證人甲○○23日報警到現場見
    被告丁○○親友在場，並經到場警員告知屋內遭毀損等情，
    亦據證人甲○○、張煌林及吳金發等人分於偵查中及本院審
    理時證述明確，足認該屋於92年6月23日發現屋內之物遭毀
    棄、損壞時，該屋應仍由所有權人戊○○及其夫丁○○實力
    管領支配中無疑。而被告丁○○透過仲介乙○○與告訴人方
    面協調搬遷補償費之情況，於點交前逕以點交在即為由拒絕
    協調，於同年月25日點交當天亦未見被告2人出面等情，均
    經證人乙○○、甲○○證述在卷，則以被告2人有別於前二
    次藉詞延緩點交及協商補償之堅持，於第三次點交前自行搬
    遷、於92年6月23日僱工拆除鐵窗，亦不通知點交等情以觀
    ，該屋內如附表所示之物，於被告2人實力支配管理中遭毀
    棄、損壞，應係被告2人先於點交日前將家用物品搬遷後，
    伺機於92年6月23日前之同月間某日，自行或僱用不詳姓名
    之成年人所為等情，應堪認定。再佐以被告丁○○於法務部
    調查局測謊時，就「其未破壞原來居住的房子」經測試呈情
    緒波動反應，研判有說謊乙節，亦有該局93年1月8日調科南
    字第09262369910號測謊報告書及測謊鑑定過程參考資料各1
    份在卷可稽，亦徵被告丁○○確有上開毀棄、損壞犯行。
  (四)被告2人雖辯稱於92年6月19日已搬離不知屋內遭破壞之事云
    云，辯護意旨以無直接證據證明被告2人有毀棄、損壞犯行
    ，並推測係被告丁○○之債權人或不明人士所為云云，然按
    認定犯罪事實所憑之證據，並不以直接證據為限，即綜合各
    種間接證據，本於推理作用，為認定犯罪事實之基礎，如無
    違背一般經驗法則，尚非法所不許，最高法院44年臺上字第
    702號判例要旨可資參照。本案被告等毀棄、損壞上開房內
    之物，傳出巨大聲響，惟礙於尚未點交屋門緊閉，致外人無
    法親見毀損情況，然該屋於點交前僅被告2人全家居住，證
    人甲○○因居住在該屋附近，於被告2人所辯搬家日後還有
    見被告丁○○進入該屋，於同年月23日報警發現屋內遭毀損
    時，現場有被告丁○○親友且拆鐵窗之張煌林亦係被告丁○○透過洪榮達僱請等情，均如前述，於被告2人所述搬遷日
    期後之同年月23日，該房地顯仍由被告2人管理使用中，參
    以被告透過證人陳秋霞參與拍賣投標程序、向告訴人方面表
    示欲以原拍定價買回房地未果後，又以要求補償搬遷費等方
    式延緩點交時間，於點交前夕由被告2人將家用物品搬遷後
    拆除鐵門窗，未協同最後點交確認屋況等作為，徵諸2人對
    及搬遷等繁雜瑣碎之大小事宜均需相互配合，被告2人於點
    交前停止協商並於該屋遭毀損時已先行搬遷，被告2人顯係
    因無法如願買回該屋又協議搬遷費不成，為洩怨而有共同毀
    棄、損壞屋內物品之犯意聯絡無疑，被告2人空言已於點交
    前之19日搬遷完畢，不知屋內遭破壞之事云云，顯係飾卸之
    詞，不足採信。又該屋於點交前係由被告夫婦全家居住並無
    其他案外人居住之事實，已如前述，而一般債權人處理債權
    係以債務人有資產償債為考量，當無宵小或債權人捨保留屋
    內有價值之物換取利益，反無故破壞屋內設備，甚且於該屋
    由告訴人拍定，而非被告戊○○所有、亦非被告丁○○居所
    後，大費周章搬來水泥灌入馬桶、持工具鋸割木質地、門板
    、於牆上塗鴉等破壞屋內物品且損人不利己舉措之理。辯護
    意旨以證人甲○○陳稱於拍定後有人表示係居住該房地之人
    ，剛從監獄出來要回房子住、被告丁○○與債權人協調償債
    結怨，認係他人所為云云，均與常情不符，顯屬臆測之詞，
    無足採憑。又測謊鑑定，係依一般人在說謊時，會產生遲緩
    、緊張、不安等心理波動現象，而以科學方法，由鑑定人利
    用測謊儀器，將受測者之情緒波動反應情形加以記錄，用以
    判別受測者之供述是否真實。故測謊鑑定，倘鑑定人具備專
    業之知識技能，復事先獲得受測者之同意，所測試之問題及
    其方法又具專業可靠性時，該測謊結果，雖不能採為判決之
    唯一及絕對的依據，但非無證據能力，仍得供裁判之佐證（
    最高法院91年度臺上字第1136號裁判要旨可資參照）。本案
    被告丁○○由法務部調查局測謊鑑定之報告及資料所示，形
    式上符合上開所示測謊基本程式要件，而有證據能力，自得
    供裁判之佐證，本案依被告2人陳述及作為、證人證述情節
    及現場情況，再佐以測謊結果，並非專以該測謊報告書鑑定
    結果為唯一且絕對之依據，辯護意旨空言測謊結果有瑕疵，
    不足採為被告等有罪之依據云云，亦無足採。
  (五)綜上所述，被告丁○○、戊○○空言已搬遷不知屋內遭破壞
    情事云云，均係飾卸之詞，無足採信，渠等因所居住之房地
    遭拍賣無法以拍定價格買回，又未能與告訴人就搬遷補償費
    達成協議，在點交前共同基於毀棄損壞之犯意聯絡，擅自毀
    棄、損壞如附表所示物之犯行，均堪認定。
二、核被告丁○○、戊○○所為均係犯刑法第354條毀損罪。被
    告等基於一毀損物品之犯意，於同一時、空下，損壞該屋內
    之如附表所示之物，為接續數動作之接續犯。被告2人或與
    不詳姓名成年人間有犯意連絡與行為分擔，均為共同正犯。
    爰審酌被告2人因無法如願買回住屋或受補償洩怨，竟毀棄
    、損壞屋內之物，行徑甚為惡劣，對附表所示之物破壞程度
    、對告訴人造成損害及犯後飾詞否認之態度等一切情狀，公
    訴人雖各求處有期徒刑1年6月，惟本院認分別量處如主文所
    示之刑，足示懲儆。
據上論斷，應依刑事訴訟法第299條第1項前段，刑法第28條、第
354條，罰金罰鍰提高標準條例第1條前段，判決如主文。
本案經檢察官廖素琪到庭執行職務。
中　　華　　民　　國　　94　　年　　4 　　月　　21　　日
                  刑事第三庭  審判長法  官   沈  福  財
                                    法  官   卓  春  慧
                                    法  官   陳  端  宜
上列正本證明與原本無異。
如不服本判決，應於判決送達後10日內向本院提出上訴狀（應附
繕本）。告訴人或被害人如對於本判決不服者，應具備理由請求
檢察官上訴，其上訴期間之計算係以檢察官收受判決正本之日期
為準。
中　　華　　民　　國　　94　　年　　4 　　月　　21　　日
                                    書記官  李  佳  惠
附表：
一、一樓大門玻璃破裂損壞、門栓固定脫落損壞，樓梯扶手毀棄
    ；地板磁磚、牆壁磁磚多處破裂損壞，浴室洗臉臺、馬桶破
    裂並遭灌入水泥毀棄，廚房流理臺遭損壞。
二、二樓樓梯扶手、浴室馬桶、洗臉臺均已毀棄。二樓主臥室內
    浴室洗臉臺遭毀棄、馬桶遭灌水泥遭毀棄，二樓二間臥房木
    質地板、木門均遭鋸割毀棄。
三、二樓通往三樓樓梯扶手遭鋸斷毀棄。
四、各層樓之電路基座均遭挖除毀棄；水管均遭水泥封住毀棄。
附錄論罪科刑法條：
刑法第354條：
毀棄、損壞前二條以外之他人之物或致令不堪用，足以生損害於
公眾或他人者，處二年以下有期徒刑、拘役或五百元以下罰金。
